最高法院刑事裁定　　　　　　　一○○年度台抗字第七四六號
抗　告　人　
即　被　告　胡文仁
抗　告　人
即　聲請人　趙元昊律師　
上列抗告人等因被告違反毒品危害防制條例案件，不服台灣高等
法院中華民國一○○年八月十一日駁回聲請具保停止羈押之裁定
（一○○年度聲字第二四七二號），提起抗告，本院裁定如下：
    主  文
抗告駁回。
    理  由
甲、胡文仁抗告部分：
本件原裁定意旨略以：抗告人即被告（下稱被告）胡文仁前經原
審法官訊問後，認其涉犯運輸第三級毒品等罪嫌重大，有刑事訴
訟法第一百零一條第一項第一款、第三款情形，非予羈押，顯難
進行審判，有羈押之必要而裁定自民國九十九年十月二十八日執
行羈押（並經延長羈押三次，最後一次自一○○年七月二十八日
起延長羈押二月）。抗告人即聲請人（原審選任辯護人）趙元昊
律師於原審聲請意旨略稱：第一審認定被告與陳建宏相互謀議運
輸毒品，但就謀議之方式、時間、地點、內容均不明，且與李毓
興之供詞間亦多有瑕疵，矛盾不一，難認被告犯罪嫌疑重大。又
被告自九十七年十月二十九日遭羈押迄今已近三年，因羈押期間
可折抵刑期，果其有罪確定，於一年後已可申報假釋，足見其應
無逃亡之虞，且被告有固定居住所，並有長輩需長期奉養，亦須
照顧妻、子，益見被告並無客觀事實顯示有逃亡之虞，爰為被告
請求具保停止羈押等語。惟被告所犯運輸第三級毒品罪，係最輕
本刑為五年以上有期徒刑之重罪，且屬得上訴第三審案件，目前
尚未確定，復有後續審判及執行程序尚待進行，為確保審判之順
利進行、日後刑之執行，實有繼續羈押必要。又被告涉犯運輸第
三級毒品等罪，經判處罪刑，其於九十七年一月、四月，短期間
即涉犯二次運輸毒品犯行，足認法治觀念甚低，倘若法院最後判
決結果非其所預期之罪刑，尚難期待能服膺法院判決結果，其逃
亡之誘因也隨之增加，足認有事實足認有逃亡之虞，非予羈押難
以確保審判、執行程序之順利進行，自有繼續羈押之必要。聲請
意旨（原裁定誤載為抗告意旨）雖稱：被告自九十七年十月二十
九日羈押迄今已近三年，因羈押期間可折抵刑期，果其有罪確定
，於一年後已可申報假釋，且有固定住所，並有父母、妻、子待
撫育，並無逃亡之虞云云。然被告申報假釋是否如願准許，仍屬
未定，又現今社會交通便利及撫育方式多元化，非謂有固定住所
，並有父母、妻、子待撫育，即無逃亡之可能，是上開所述，尚
難擔保被告無逃亡之可能，要無足採。再者，參酌被告涉犯運輸
第三級毒品等罪，犯罪情節重大，嚴重危害社會、國家法益，權
衡國家刑事司法權之有效行使、社會秩序及公共利益、被告人身
自由之私益及防禦權受限制之程度，認對被告維持羈押處分尚屬
適當、必要，亦合乎比例原則。其羈押原因既未消滅，聲請具保
停止羈押，自難准許，爰予駁回等情。已敘明所憑之依據及認定
之理由，經核於法並無違誤。被告之抗告意旨略以：原裁定係以
被告經判決定應執行刑有期徒刑八年，而認被告有逃亡之誘因，
然本件原審於一○○年八月二十五日，已改判被告應執行有期徒
刑五年，被告受羈押近三年，已逾所定應執行刑期之二分之一，
是否仍得認被告有逃亡之虞，原裁定認合乎比例原則，均不無再
斟酌餘地。依本件情形，對於被告以重金交保並限制住居、限制
出境即可，無須長期羈押之，爰提起抗告，請求撤銷原裁定等語
。惟按；停止羈押係指受羈押之被告仍有羈押之原因，但無繼續
羈押之必要，而以具保、責付或限制住居之處分，代替羈押處分
而停止羈押之執行。被告有無繼續羈押之必要，事實審法院本得
斟酌訴訟進行程度及其他一切情形而為認定，故受羈押之被告除
確有刑事訴訟法第一百十四條所列情形之一，經具保聲請停止羈
押不得駁回者外，如以其他原因聲請具保停止羈押，其應否准許
，事實審法院自有認定裁量之權。苟其此項裁量判斷，並不悖乎
經驗法則或論理法則，又於裁定書內論述其何以作此判斷之心證
理由者，即不得任意指摘其為違法。原裁定已敘明其審酌聲請事
項，認被告前揭羈押原因尚未消滅，無從准予具保停止羈押之理
由，核屬原裁定法院裁量職權之適法行使。抗告意旨執原審於本
件裁定後，改判被告較輕之刑，及羈押期間得以折抵刑期為由，
仍就被告有無逃亡之虞、是否合乎比例原則而為爭辯，徒憑己見
指摘原裁定不當，為無理由，應予駁回。
乙、趙元昊律師抗告部分：
按抗告期間，除有特別規定外為五日，自送達裁定後起算，刑事
訴訟法第四百零六條前段定有明文。本件原裁定正本係於一○○
年八月十九日送達於抗告人即聲請人趙元昊律師，位於台北市○
○○路○段二十八號之事務所，由其受僱人收受，有卷附送達證
書可稽（見聲字卷第六頁）。此項抗告期間既無特別規定，依照
首開說明，自為五日，則自送達裁定之翌日即一○○年八月二十
日起算，計至同年月二十四日（星期三），已屆滿五日，且其事
務所係在原審法院所在地，無在途期間可供扣除，乃其至同年月
二十五日，始行提起抗告，顯已逾期，且無從補正，其抗告自非
合法，應予駁回。
據上論結，應依刑事訴訟法第四百十一條前段、第四百十二條，
裁定如主文。
中    華    民    國  一○○  年    九    月  二十二  日
                      最高法院刑事第六庭
                          審判長法官  邵  燕  玲  
                                法官  李  伯  道  
                                法官  孫  增  同  
                                法官  李  英  勇  
                                法官  李  嘉  興  
本件正本證明與原本無異
                                      書  記  官  
中    華    民    國  一○○  年    九    月  二十六  日
                                                      v